臺灣臺中地方法院刑事判決　　　　　　　　　　　　　九十年度訴字第二三三五號
　　公　訴　人　臺灣台中地方法院檢察署檢察官
　　被　　　告　甲○○
右列被告因搶奪案件，經檢察官提起公訴（九十年度偵字第一三六二一號），本院判
決如左：
    主  文
甲○○無罪。
    理  由
一、公訴意旨略以：被告甲○○意圖為自己不法之所有，於民國八十九年十一月五日
    下午七時三十分許，在台中市○○路二Ｏ六號雙子星檳榔攤前，佯稱欲向被害人
    乙○○購買檳榔，而趁其不注意之際，搶奪乙○○所有之「銀天使」行動電話手
    機一支後逃逸。被告於得手後，於八十九年十一月七日以其所使用之行動電話門
    號Ｚ000000000號及Ｚ000000000號等ＳＩＭ卡二枚插入其搶
    奪得來之手機，使用至八十九年十一月十九日，後於八十九年十一月下旬在台中
    市○○路跳蚤市場內以新台幣（下同）四千五百元之價格出售給陳明朗。嗣於九
    十年一月十六日下午三時二十分許，經警循線在台中市○○路一Ｏ六號查獲被告
    。被告顯涉有刑法第三百二十五條第一項搶奪之罪嫌。
二、按犯罪事實應依證據認定之，無證據不得推定其犯罪事實；不能證明被告犯罪者
    ，應諭知無罪之判決，刑事訴訟法第一百五十四條、第三百零一條第一項分別定
    有明文。又認定不利被告之事實，須依積極證據，苟積極證據不足為不利於被告
    事實之認定時，即應為有利被告之認定，有最高法院三十年上字第八一六號判例
    意旨可悉。且認定犯罪事實所憑之證據，無論其為直接證據或間接證據，其為訴
    訟上之證明時，均須達於一般之人不至有所懷疑，而得確信其為真實之程度，始
    得據為有罪之認定，倘其證明尚未達到此一程度，而有合理性之懷疑存在時，即
    無從遽為有罪之確信，此亦有最高法院七十六年臺上字第四九八六號判例意旨，
    可資參酌。
三、公訴意旨認定被告甲○○涉有刑法第三百二十五條第一項搶奪之罪嫌，無非係以
    ：(一)被害人乙○○之指訴，(二)證人陳明朗證述於八十九年十一月間，在台中市○
    ○路上之跳蚤市場，向被告以四千五百元購得該支行動電話，(三)被告供稱其前於
    八十九年十一月七日，在上述跳蚤市場內，向證人丙○○購得該行動電話等語，
    為丙○○所否認，被告復無法提出買賣契約書或手機收購證明單以證明其取得該
    支行動電話之合法來源等事由，為其論據。訊據被告則堅決否認前揭搶奪罪嫌，
    辯稱：八十九年十一月五日下午七時三十分許，其應在家中接待手機業者，絕無
    至該檳榔攤前搶奪被少伶之行動電話，而該支行動電話確為其於八十九年十一月
    七日，在上述跳蚤市場內，以三千七百元向丙○○所買得，其不解丙○○為何否
    認等語。經查：
    (一)依被害人乙○○之指述，並未能確定被告即為搶奪其行動電話之人：
      1.被害人於初次警訊時指稱八十九年十一月五日下午七時三十分許，天色已暗
        ，有一名年約二十餘歲，頭戴黑色全罩式安全帽之男子，騎乘一部黑色重型
        機車，在台中市○○路二Ｏ六號其所經營之雙子星檳榔攤前停下，佯稱欲購
        買檳榔，而趁其回頭拿取檳榔時，搶奪其置於檳榔上之「銀天使」行動電
        話手機一支，其僅能指認歹徒之眼神、身材（見偵查卷第十八頁）。
      2.警方查悉被告曾持用該支行動電話，通知被害人前往指認後，復據其指稱經
        與被告當面對談，發現被告之眼神、談吐及身材，與搶奪其手機者，極為相
        似（見偵查卷第二十頁）。
  3.檢察官偵訊時，被害人供稱當時歹徒頭戴安全帽，僅見其眼神，被告之體型
        、眼神有些相似，聲音很像（見偵查卷第四五頁）。
      4.末於本院審理時，到庭陳述歹徒為雙眼皮、眼睛明亮，中等身材，與被告之
        眼神、身材相似，惟其無法百分之百確認歹徒即為被告（見本院九十一年一
        月十日審理筆錄）。
    (二)證人陳明朗所言其於八十九年十一月間，在台中巿東光路上之跳蚤巿場內，向
      該巿場一位販賣中古手機之男子，以四千五百元購得該支手機，並確認被告即
      為該名男子（見偵查卷第二一－二二頁），及警方循線所查悉被告曾於八十九
      年十一月七日插卡使用該支手機等情節，固經被告供承屬實，而可認定被告於
      被害人之手機遭搶後二日，有持用之事實。然被害人無法確認被告即為行為人
      ，本身都已不能無疑，則縱使被告之眼神、身材相似，又曾持用該支手機，至
      此即斷定為被告所犯，究難保不無誤判之虞。
    (三)至於被告所辯稱該支手機乃其於八十九年十一月七日，在上述跳蚤市場內，以
      三千七百元向證人丙○○所買得，雖為證人丙○○所否認（見偵查卷第二三－
      二四頁），也僅能證明被告在跳蚤巿場內設攤販賣中古手機，恐非經由合法途
      徑取得該支行動電話；此項間接證據仍難論斷被告確有於前開時、地搶奪被害
      人之手機。
四、綜合前述，本件之直接及間接證據雖足使人懷疑被告涉有前開搶奪罪嫌，然未能
    達於一般人均不至有所懷疑，而得確信其為真實之程度，即不足為有罪之認定。
    既不能證明被告犯罪，基於罪疑唯輕，合應諭知被告無罪之判決，以符法制。
據上論斷，應依刑事訴訟法第三百零一條第一項，判決如主文。
中      華      民      國      九十一      年      七      月    十七  日
                                        法  官  莊  深  淵
右正本證明與原本無異。
如不服本判決，應於送達後十日內向本院提出上訴狀（須附繕本），上訴於台灣高等
法院台中分院。
                                        書記官
中      華      民      國      九十一      年      七      月    十七  日
